【裁判字號】    99,台上,8066
【裁判日期】    991223
【裁判案由】    偽造文書
【裁判全文】
最高法院刑事判決            九十九年度台上字第八０六六號
上  訴  人  台灣高等法院檢察署檢察官
上  訴  人   
即  被  告  林振豐
選任辯護人  曾大中律師
上  訴  人   
即  被  告  黃志源
            黃致凱
            涂任善
            陳文平
            吳寶慎
上 列一 人            
選任辯護人  陳志生律師
上列上訴人等因被告等偽造文書案件，不服台灣高等法院中華民
國九十八年五月二十六日第二審判決（九十八年度上訴字第一一
七八號，起訴案號：台灣板橋地方法院檢察署九十六年度偵字第
二二六四九號），提起上訴，本院判決如下：
    主  文
原判決撤銷，發回台灣高等法院。
    理  由
本件原判決認定：上訴人即被告林振豐、黃志源、黃致凱、涂任
善、陳文平、吳寶慎等六人於民國九十六年四月間均任職於緯晉
工業股份有限公司（下稱緯晉公司），林振豐任副總經理，黃志
源、黃致凱、涂任善、陳文平、吳寶慎分任各部門經理。林振豐
等六人均明知原判決附表所示六輛汽車係依緯晉公司所訂「緯晉
購車補助辦法」（下稱補助辦法）申請補助購買，登記在緯晉公
司名下，列於緯晉公司財產目錄內，且持有緯晉公司超過87％股
份之股東已先後於九十六年二月四日、九十六年四月三日與及成
企業股份有限公司（下稱及成公司）簽訂股權收購備忘錄及股份
買賣契約書，訂於九十六年四月二十四日交割股份，及緯晉公司
並未同意將該六輛車過戶於林振豐等六人名下，竟因及成公司無
類似購車補助之制度，乃基於共同行使偽造私文書及使公務員登
載不實之犯意聯絡，推由吳寶慎收取其餘五人之身分證件及印章
後，於同附表所示日期，擅以其所保管緯晉公司便章及緯晉公司
董事長黃大倫私章，盜蓋在汽（機）車過戶申請登記書上，持向
交通部公路總局台北區監理所辦理過戶登記，使承辦公務人員將
此不實事項登載於職務上所掌之公文書上，足以生損害於該監理
所對車籍管理之正確性及緯晉公司等情。因而撤銷第一審之科刑
判決，改判仍論處林振豐等六人共同行使偽造私文書，足以生損
害於公眾及他人罪刑。固非無見。
惟查：(一)、原判決以補助辦法第四條規定：依本辦法申請補助購
得之車輛須依公司名義購買，申請購得之車輛，使用年限最低為
五年，期滿後方能再次申請購車。第五條規定：申請購得之車輛
未滿五年，若中途遇申請人離職者，須辦理申請移轉至個人名義
，公司得向申請人追回部分補助款。證人黃奕欽證稱：緯晉公司
購車補助一開始只是管理上的默契，希望能留住人才，給他們福
利，後來因為公司越來越大，符合條件的人越來越多，我當時是
總經理，我就將它文字化；九十六年四月間緯晉公司過戶給員工
的車子共有九台，包含林振豐等六人還有我、王俊璽、定文進，
當初是因為我們公司規定超過五年就無條件過戶給我們，而我那
部車子登記在緯晉公司名下已經八、九年了，所以我就請吳寶慎
將車子過戶到我名下等語。證人吳寶慎證陳：在九十六年三、四
月之前，員工準備要離職時，會向總經理報告，總經理同意離職
後，就會口頭指示我去辦理車子過戶到個人，之前我遇到的都是
離職的情形，其他情形我沒有碰過等語。因認凡依補助辦法申購
者，須購車滿五年後，始得過戶給申購之員工，如未滿五年中途
離職，緯晉公司始例外同意辦理過戶登記，但保留追回部分補助
款之權利，並無未滿五年就因其他原因而辦理車輛過戶或「視為
離職」而辦理過戶之前例，在欠缺明文規定及慣例之情況下，自
應嚴格遵守購車滿五年始得過戶及於員工離職時始例外辦理過戶
之規定，本件六輛車申購未滿五年，林振豐等六人又無中途離職
之情，即不得辦理過戶，竟擅自辦理過戶，自應論以偽造私文書
罪等情（見原判決第八頁以下）。然林振豐抗辯定文進於九十四
年四月間申請補助購買3738-KF 號車，九十六年四月間過戶至自
己名下，至九十六年六月底始離職（見原審卷第二十七頁）。所
云如果屬實，緯晉公司即非無申購未滿五年且未離職即將車過戶
給員工之例，其實情如何，與林振豐等六人犯罪是否成立攸關，
自有調查之必要性。原審未予調查，遽行判決，有應於審判期日
調查之證據未予調查之違法。(二)、依卷內資料，此六輛汽車係林
振豐等六人與緯晉公司共同出資購買，並非全由緯晉公司出資購
買，如林振豐等六人中途離職，須辦理移轉至個人名義下時，緯
晉公司似僅得追回部分補助款而已。且依上揭補助辦法所載及吳
寶慎之證言，相關購車事宜似由緯晉公司副總經理負責批示，由
吳寶慎負責辦理。又施燿熏證陳：林振豐有打電話跟我說本件六
輛車子是緯晉公司為了節稅登記在被告六人（似為「緯晉公司」
之誤）名下，現在要把汽車登記回被告等六人名下，我跟他說沒
有辦法，我們不瞭解來龍去脈，等弄清楚之後，該是他們的就是
他們的，不急於這時候辦理移轉登記，我當時的身分祇是及成公
司先派駐在緯晉公司為了減少損失及監督財務報表正確性的負責
人，並沒有決定權限等語（見偵字第二二六四九號卷第五十一頁
）。以上事證如果非虛，原有權處理購車、過戶事宜之林振豐既
事先打電話將補助購車緣由及欲辦理過戶等情，告知施燿熏，施
燿熏因不瞭解該事之來龍去脈，建議不必急著辦理，則林振豐等
六人鑑於二家公司之補助辦法不同，施燿熏並未給明確答案，且
緯晉公司從無「轉讓公司大部分股權予他公司」之往例，況緯晉
公司股權尚未正式交割（轉讓）給及成公司等事實，乃認為林振
豐仍有權批示及辦理過戶，能否謂彼等六人主觀上必有偽造文書
之犯意？即饒堪研求。本件實情如何，攸關林振豐等六人罪責成
立與否，仍待調查釐清，以期適法。上訴意旨指摘原判決不當，
非無理由，應認有撤銷發回更審之原因。
據上論結，應依刑事訴訟法第三百九十七條、第四百零一條，判
決如主文。
中    華    民    國  九十九  年   十二   月  二十三  日
                      最高法院刑事第十二庭
                          審判長法官  賴  忠  星  
                                法官  呂  丹  玉  
                                法官  吳      燦  
                                法官  蔡  名  曜  
                                法官  葉  麗  霞  
本件正本證明與原本無異
                                      書  記  官  
中    華    民    國  九十九  年   十二   月  二十八  日
                                                      Ｅ

司法院資訊處製作；財團法人民間司法改革基金會備份。
